臺灣彰化地方法院刑事判決
109年度易字第992號
公  訴  人  臺灣彰化地方檢察署檢察官
被      告  陳和成

                    住○○市○○區○○路0段00巷0號（指定為送達處所）

            丁鴻文


共      同
選任辯護人  高振格律師
上列被告因妨害自由案件，經檢察官提起公訴（109年度偵字第1
0293號），本院判決如下：
    主      文
陳和成犯毀損他人物品罪，處拘役伍拾日，如易科罰金，以新臺
幣壹仟元折算壹日。緩刑貳年。
丁鴻文犯恐嚇危害安全罪，處拘役參拾日，如易科罰金，以新臺
幣壹仟元折算壹日。緩刑貳年。
    犯罪事實
一、陳和成為丁鴻文之姨丈，二人於民國109年6月28日20時45分
    許，在彰化縣○○市○○路0段○○巷00弄000號前之社區空地，等
    候丁鴻文之母蕭雪嬌遺體送回之際，聽聞住於○巷弄000號之
    隔鄰林榮基、吳秀祝在該169號住處內之聲響，因日前與林
    榮基、吳秀祝已生嫌隙，遂認為林榮基、吳秀祝對其等訕笑
    ，而心生不滿，竟分別為下列行為：
（一）陳和成即基於恐嚇、毀損、公然侮辱之犯意，以腳踹林榮
      基、吳秀祝之上開169號住處鋁門，損壞該鋁門，使該鋁
      門破損，致生損害於林榮基、吳秀祝，並以「我今天不回
      去台北了，我跟你拚了，我告訴你」等語恫嚇、以「幹你
      娘機掰」、「幹你老師」、「幹你老師卡好」等語辱罵林
      榮基、吳秀祝，使林榮基、吳秀祝心生畏懼，致生危害於
      安全。
（二）丁鴻文即基於恐嚇、公然侮辱之犯意，以「幹破你娘」等
      語辱罵、以「不會放過他」等語恐嚇林榮基、吳秀祝，使
      林榮基、吳秀祝心生畏懼，致生危害於安全。
二、案經林榮基、吳秀祝訴由彰化縣警察局員林分局報請臺灣彰
    化地方檢察署檢察官偵查起訴。
    理    由
一、證據能力
    刑事訴訟法第159條之5規定，被告以外之人於審判外之陳述
    ，雖不符前4條之規定，而經當事人於審判程序同意作為證
    據，法院審酌該言詞陳述或書面陳述作成時之情況，認為適
    當者，亦得為證據。當事人、代理人或辯護人於法院調查證
    據時，知有第159條第1項不得為證據之情形，而未於言詞辯
    論終結前聲明異議者，視為有前項之同意。本判決以下所引
    用之傳聞證據，檢察官、被告及辯護人於審判程序中均同意
    作為證據使用，或知有傳聞證據之情形而未於言詞辯論終結
    前聲明異議，本院審酌該等陳述作成時之情況正常，所取得
    過程並無瑕疵，且與本案相關之待證事實具有關連性，認適
    當作為證據，均具有證據能力。
二、認定犯罪事實所憑之證據及理由
（一）訊據被告陳和成、丁鴻文二人雖坦承因與告訴人林榮基、
      吳秀祝生有嫌隙，遂認為告訴人林榮基、吳秀祝對其等訕
      笑，而有於前揭犯罪事實欄所載時地，分別為上述行為、
      言語一節，然除被告陳和成坦認有毀損犯行外，其餘犯行
      均為被告陳和成、丁鴻文二人所否認，均辯稱：上述言語
      均係因告訴人林榮基、吳秀祝二人對身為喪家之其等訕笑
      ，其等對告訴人此種不道德行為之制止，並無公然侮辱及
      恐嚇之犯意等語。被告二人之辯護人為其等辯護稱：關於
      公然侮辱部分，告訴人於死者蕭雪嬌生前，曾與蕭雪嬌有
      過衝突，今蕭雪嬌過世，其等家中有喪，竟聽聞告訴人在
      住處訕笑，身為家屬之被告二人難以接受，因此出現單純
      情緒上宣洩用語，目的乃為喝止告訴人繼續做出對死者不
      敬之行為，尚難認有何貶損告訴人於社會上人格評價之故
      意。又關於恐嚇部分，被告陳和成所言「我跟你拼了」、
      被告丁鴻文所言「不會放過他」等語，尚難認有何加損害
      於告訴人之生命、身體、名譽、財產之惡害通知，其餘言
      語更未有任何惡害告知，足見被告並無恐嚇犯意，與恐嚇
      罪之構成要件不符。且被告二人之言語係對告訴人林榮基
      表示，並非對告訴人吳秀祝，又以告訴人事後仍在家中居
      住、甚至呼朋引伴至家中飲酒歡唱，可見告訴人並未心生
      畏懼等語。
（二）經查：
    ⒈被告陳和成有於前開時間、地點，損壞告訴人鋁門、被告
       陳和成及丁鴻文並分別口出上述言語之事實，為被告二
       人所不爭執（本院卷第55至57頁），核與證人即告訴人
       林榮基、吳秀祝於警詢及偵審中證述之情節相符（見偵
       卷第15 至17頁、第53頁、第19至21頁、第65至69頁，本
       院卷第171至191頁、第192至204頁)，並有監視器錄影光
       碟與擷取照片（見偵卷第23頁，本院卷第99至111頁）、
       鋁門毀損照片（見偵卷第57至58頁）、本院勘驗監視器
       錄影光碟後就光碟畫面及對話製成之勘驗筆錄（見本院
       卷第78至81頁）在卷可佐，此部分事實，首堪認定。
    ⒉就恐嚇危害安全罪部分　　
     ①刑法第305條恐嚇危害安全罪之構成要件，於行為人主觀
       意圖上只要行為人對於惡害之內容具有認識，即得謂有
       恐嚇之故意，至於行為人對於惡害實際發生之可能性，
       有無實現惡害之意思及其最終之目的或動機何在，均在
       所不問。次按刑法第305條之恐嚇罪，所稱以加害生命、
       身體、自由、名譽、財產之事，恐嚇他人者，係指以使
       人生畏怖心為目的，而通知將加惡害之旨於被害人而言
       ；至於危害通知之方法，亦無限制，無論明示之言語、
       文字、動作或暗示其如不從將加危害，苟已足使對方理
       解其意義之所在，並足以影響其意思之決定與行動自由
       者均屬之，應本於社會客觀經驗法則以為判斷（最高法
       院81年度台上字第867號、73年度台上字第1933號判決意
       旨參照）。觀之被告陳和成對告訴人稱「我今天不回去
       台北了，我跟你拚了，我告訴你」、被告丁鴻文對告訴
       人稱「不會放過他」等詞，已分別提及要與告訴人相拼
       、不會放過告訴人，含有加害告訴人生命、身體之意甚
       為明確；且被告二人當時在告訴人屋外，其中被告丁鴻
       文在說出「不會放過他」等語之前，已面對告訴人住處
       口出穢語表示「幹破你娘（公然侮辱部分詳下述）」，
       有本院勘驗筆錄及擷取照片可證被告丁鴻文係面對告訴
       人所架設之錄影鏡頭出聲一情（見本院卷第78至79頁、
       第109頁），被告陳和成更是在說出「我今天不回去台北
       了，我跟你拚了，我告訴你」等語之前，先腳踹告訴人
       住處大門，此情亦有上開勘驗筆錄得憑（見本院卷第78
       至79頁、第80至81頁）。參諸被告二人當時之情緒及動
       作，可認上述言語確實含有對告訴人不利之意，衡以一
       般社會大眾對於其等言行之理解及感受，客觀上確實足
       以造成告訴人之恐懼不安，核屬恐嚇之言行無誤。又當
       時告訴人林榮基、吳秀祝二人均在家，吳秀祝有時會在
       客廳走來走去，有證人即被告二人之親友、住於告訴人
       對面之張雅筑證述在卷可證（見本院卷第217頁），被告
       二人並一再供稱因聽聞告訴人林榮基、吳秀祝訕笑而心
       生不滿等語（見本院卷第55至56頁），則被告二人係在
       告訴人住處前為上開言語及行為，言語中復未指明係僅
       針對告訴人林榮基一人，其等之舉明顯乃對於當時告訴
       人住處內之林榮基、吳秀祝二人為之，辯護人辯護稱：
       被告二人之言語僅係對告訴人林榮基表示而已一節，殊
       難採信。
　　 ②告訴人林榮基、吳秀祝對於被告陳和成、丁鴻文之上開言
       語已心生畏懼一情，已據證人即告訴人林榮基於109年11
       月10日偵訊時證稱：很恐懼，我怕到現在，到現在4個多
       月，我還提心吊膽的過日子，後來監視器裝好後，我們
       才敢隔幾天回來看一下，就再出去外面住，過幾週後才
       敢搬回來等語，證人即告訴人吳秀祝於同日偵查時證稱
       ：我們還搬出去躲了1個多月等語（見偵卷第66頁）；證
       人即告訴人林榮基於本院審理時證稱：當天下午開始有
       人在外面走來走去，講一些不好聽的話，我有點怕，先
       把行車紀錄器裝在窗戶當監視用，整條街就亂起來了，
       我覺得這樣不行，我就報警說外面有人在聚眾要對我不
       好，在警察還沒來之前，陳和成就踢壞我的門，還有罵
       三字經、五字經，說他不想回台北了，今天要跟我拼，
       印象中丁鴻文說不會放過我。約10分鐘後，有3位警員到
       場，1位被推走，警員沒辦法又請求2台車支援，後來保
       護我去派出所做筆錄，警員建議我把東西收一收，機車
       牽去派出所寄放，之後我就開車離開，將近1個月沒有住
       在家裡。我會報警是看外面都失控了，被告他們這樣說
       ，我會害怕等語（見本院卷第171至173頁、第176至179
       頁，第181至182頁）；證人即告訴人吳秀祝於本院審理
       時證稱：被告他們咆哮，我們有報警因為我們會害怕，
       警員說我們這樣很危險，先走避一下，好幾位警員保護
       我們，我簡單拿一些衣物就離開住處，當晚我們住在我
       姊姊那裡，1個多月才再回來等語（見本院卷第195至197
       頁）甚明，況告訴人林榮基確實有報案請求警方護送其
       離開住處，深怕遭受對方家屬不利，警方因而協助其離
       開住處，此情亦有彰化縣警察局員林分局110年3月20日
       員警分偵字第1100006621號函檢附之轄下林厝派出所員
       警工作紀錄簿及報案電話錄音譯文在卷可考（見本院卷
       第233至235頁、第239頁）。綜合上開證據資料，堪認告
       訴人二人上開證言屬實，告訴人二人確實因此感到害怕
       ，要甚明確。是被告陳和成、丁鴻文上開言語，為含有
       加害生命、身體內容之惡害通知，並已使告訴人二人心
       生畏怖，致生危害於安全，並無疑義。被告二人依社會
       一般觀念衡量，上述言語內容確係屬加害生命、身體之
       惡害告知，自屬恐嚇之舉動無訛，且足以使告訴人心生
       畏懼，已如上認定，可徵被告二人確有恐嚇危安之客觀
       犯行及主觀犯意。被告之辯護人雖以告訴人事後並未搬
       離住處，亦常在住處聚會歡唱為由，主張告訴人並無所
       謂畏怖之情，被告並無所謂恐嚇等語，然告訴人確實在
       案發當日請求警員保護離開住處一節，已如上述，事後
       縱然告訴人並未搬離住處，生活一切如昔，畢竟是遭被
       告二人恐嚇之後所發生之客觀事實，且證人即告訴人林
       榮基於本院審理時陳明：將近1個月沒有住家裡，我有去
       找人裝監視器，去房仲公司登記要把房子賣掉，房仲要
       我回來開門，我才陸陸續續回來，不是一下子就回來住
       等語（見本院卷第181至182頁），證人張雅筑亦證稱：
       告訴人案發當天就出去住，有陸陸續續回來，8月初的時
       候正式回來住等語（見本院卷第211至212頁），更證明
       告訴人確實有因心生恐懼而暫離住處之作法，事後再返
       家居住之舉亦無不合理之處，自難以告訴人事後生活如
       常，即逕予否定告訴人指訴之真實性。被告之辯護人上
       開推論，容待商榷，並不可採。
　　 ③被告二人另辯稱：其等家中有喪，竟聽聞告訴人在住處訕
       笑，身為家屬之被告二人乃出於對告訴人此種不道德行
       為之制止，並無恐嚇之犯意等語。惟觀之被告二人所表
       示之上開言語，已具有恐嚇性質，業經本院認定如前，
       是以被告使用此等言論恐嚇告訴人，縱依被告之陳述，
       其等有遭告訴人訕笑之委曲或憤恨情緒，並欲挺身捍衛
       喪家尊嚴及制止其等所認為不道德之舉止，仍不得恣意
       以此違法恐嚇之言語加諸他人，無從合理或正當化被告
       口出具有加害生命、身體之事之言語，被告此部分所辯
       ，不足為有利之認定，自不足採。
　　3.公然侮辱部分
    ①按刑法上所謂「公然」，祇以不特定人或多數人得以共見
       共聞之狀況為已足（司法院院字第2033、2179號解釋意
       旨參照），是刑法上之公然侮辱罪，所謂公然，除不特
       定多數人外，亦包含特定之多數人在內；且不以實際上
       已共見或共聞為必要。又所謂「侮辱」，係指基於損害
       他人名譽或使人難堪之犯意，以粗鄙及使人難堪之言語
       、文字、圖畫或動作，對人表示不屑、輕蔑或攻擊，以
       達貶損他人在社會上所保持之人格及地位而言。查案發
       地點係在彰化縣○○市○○路0段○○巷00弄000號之告訴人住
       處門外附近，當時除被告二人在場、告訴人在大門敞開
       之屋內以外，尚有被告之親友多人在場，業據證人即告
       訴人證述在卷，並有監視器錄影畫面之擷取照片附卷為
       證（見偵卷第23頁，本院卷第107至111頁），足認案發
       當時屬於不特定多數人得以共見共聞之狀態，自符合「
       公然」要件。又被告二人於上開時地，分別辱罵「幹你
       娘機掰」、「幹你老師」、「幹你老師卡好」、「幹破
       你娘」等語，依一般人生活觀念可知，上述等詞係藉由
       侮辱對方之尊長，尤其是女性尊長，間接地達到侮辱對
       方之目的，屬輕蔑侮辱而具貶抑意涵之穢語。是以，被
       告二人係在多數人可得共見共聞之場所上，以貶抑他人
       人格尊嚴之上開污衊詞彙，此客觀上顯已足使受罵者感
       到難堪與屈辱，是被告二人確有公然侮辱告訴人之故意
       及行為，亦堪認定。
　　②被告及辯護人固辯稱該等言語僅為單純情緒上宣洩用語，
       用意在制止告訴人訕笑喪家等語。惟細觀上開被告所述
       言語，其等係認告訴人在其等家中有喪時訕笑，因而對
       告訴人心生不滿，乃辱罵告訴人上開粗鄙語彙，核其等
       所為實具有藉此攻擊、侮蔑告訴人之意圖，並非單純僅
       止於個人情緒之抒發，更非屬個人不經意下脫口說出慣
       用之口頭禪或發語詞。又即令被告與告訴人間，因被告
       所謂辦喪或與死者蕭雪嬌有關事宜而產生嫌隙，致使被
       告二人為上開言語，然徵之被告以該等足以貶低告訴人
       名譽之攻擊性、侮蔑性言詞，抽象地表達其等之情緒，
       言語內容顯無法呈現被告所欲達成制止告訴人繼續訕笑
       之目的。是以，被告二人使用此等言論攻訐告訴人，已
       逾越他人可忍受之合理範圍，該等侮辱性言論之表見自
       由在與他人名譽或人格尊嚴等發生權利衝突時，並無應
       受特別保護之優越性，如不予追訴處罰，恐對社會共同
       生活之法律秩序及
　　　道德規範造成明顯而立即之危險，縱其等自陳有前揭委曲
       或憤恨情緒，仍不得恣意以此違法貶低他人名譽、人格
       尊嚴之言語加諸他人。是被告二人及辯護人上開所辯，
       尚難憑採。
（三）綜上所述，本案事證明確，被告陳和成所為毀損、恐嚇危
      害安全及公然侮辱之犯行，被告丁鴻文所為恐嚇危害安全
      及公然侮辱之犯行，均堪認定，俱應依法論罪科刑。
三、論罪科刑　　　　
（一）核被告陳和成所為，係犯刑法第305條恐嚇危害安全罪、
      第309條第1項公然侮辱罪及第354條毀損罪。被告丁鴻文
      所為，係犯刑法第305 條恐嚇危害安全罪及第309 條第1 
      項之公然侮辱罪。被告陳和成於上開時、地，以上開言語
      公然侮辱告訴人，其犯行係於密切接近之時空所為，侵害
      法益同一，各行為間獨立性極為薄弱，依一般社會健全觀
      念，難以強行分開，顯係基於一個公然侮辱之犯意接續而
      為，應論以接續犯之包括一罪。又被告陳和成上開毀損、
      恐嚇危害安全及公然侮辱之犯行，係於密切接近之時間、
      地點，以上開言語恐嚇及公然侮辱相同之告訴人，復於毀
      損壞告訴人鋁門之際，實施恐嚇及公然侮辱言語，各行為
      難以切割而單獨評價；被告丁鴻文上開恐嚇危害安全及公
      然侮辱之犯行，亦係於密切接近之時間、地點，以上開言
      語恐嚇、公然侮辱相同之告訴人，同樣難以切割而單獨評
      價；其等分別所為前揭恐嚇、毀損、公然侮辱等行為，在
      自然意義上雖非完全一致，然其等之犯罪時間及地點密接
      ，數舉動間亦具關聯，顯均係基於對告訴人有所不滿之同
      一原因、出於同一目的所為，且具行為局部之同一性，在
      法律上應評價為一行為，方符刑罰公平原則。是被告陳和
      成係以一行為觸犯恐嚇危害安全罪、毀損器物罪及公然侮
      辱罪，為異種想像競合犯；被告丁鴻文係以一行為觸犯公
      然侮辱罪及恐嚇危安罪，亦為異種想像競合犯。又被告二
      人均係以一行為侵害告訴人林榮基、吳秀祝二人之法益，
      為一行為觸犯二相同罪名，為同種想像競合犯。綜上，應
      認被告二人均屬一行為觸犯數相同及不同罪名之想像競合
      犯，俱應依刑法第55條前段規定，被告陳和成從一重之刑
      法第354條毀損罪處斷，被告丁鴻文從一重之刑法第305 
      條恐嚇危害安全罪處斷。
（二）被告之辯護人雖主張被告二人之犯罪動機情堪憫恕，情節
      並不重大，案發後也未再與告訴人有其他衝突，足見本案
      為一次性因特殊情況所產生之衝突，沒有再犯可能性，請
      依刑法第61條規定予以免除其刑等語。然本案被告陳和成
      所為毀損、恐嚇及公然侮辱犯行，被告丁鴻文所為恐嚇及
      公然侮辱犯行，侵害告訴人之法益程度並非輕微，且本案
      法定刑度得處拘役或罰金，經本院斟酌全情（詳下述），
      認無科以最低度刑猶嫌過重，需依刑法第59條酌減之情形
      ，更遑論有符合刑法第61條得免除其刑之事由，故辯護人
      此部分主張，為本院所不採。
（三）爰審酌被告二人自稱因家中有喪，而對當時在屋內發出聲
      響之告訴人心生不滿，欲捍衛喪家尊嚴及制止告訴人繼續
      出聲，然而其等竟不思以理性、和平之方式處理，率以前
      開言語恐嚇、公然侮辱告訴人二人，致使告訴人二人心生
      畏懼，致生危害於生命、身體之安全，亦貶損告訴人二人
      應受之人格尊嚴，被告陳和成更損壞告訴人住處鋁門，造
      成告訴人財產損害，所為實有不該，殊值非難。又迄未能
      與告訴人達成和解賠償損害或取得宥恕，參考告訴人對本
      案之意見，及檢察官表示被告犯後態度不佳且惡劣，請從
      重量刑等語、被告陳和成陳稱：請考量係一時情緒反應，
      事後沒有進一步衝突，沒有再犯可能性，予以輕判並給予
      緩刑等語、被告丁鴻文陳稱：之所以會有本案言語是因為
      告訴人先欺負我們，我母親死了，告訴人還笑成那樣等語
      之犯罪動機、及辯護人表示請對被告從輕量刑並給予緩刑
      等語之科刑陳述；兼衡被告陳和成自承：高職畢業，沒有
      其他專門技術或證照。已婚，有4個均已成年的小孩，我
      目前與太太、小孩同住，房子是自己的。現在經營機械零
      件加工，收入我不想陳述，我需負擔年邁母親的生活費、
      外勞費及醫療費用，每月約新臺幣（下同）5萬元，還有
      房貸1千萬元左右，每月要還多少是太太在處理，我不清
      楚，此外沒有其他負債等語、被告丁鴻文自承：高職肄業
      ，沒有其他專門技術或證照。已婚，有兩個小孩，分別就
      讀小四跟國二。我現在與父親、太太及小孩同住，房子是
      自己的，目前受雇從事機械組立工作，月收入約4萬多元
      ，均供家用，我沒有負債或貸款等語之智識程度、家庭生
      活及經濟等一切情狀，分別量處如主文所示之刑，並均諭
      知易科罰金之折算標準。
（四）末查，被告陳和成、丁鴻文二人素行良好，前無不良刑案
      前科（被告丁鴻文雖曾於89年間，因案判處有期徒刑4月
      、緩刑2年確定，然緩刑期滿未經撤銷，故刑之宣告已失
      其效力），此有臺灣高等法院被告前案紀錄表在卷為憑，
      其等於犯罪後，雖一再否認有恐嚇及公然侮辱之犯行，然
      因被告二人犯罪之起因係因被告丁鴻文之母親、亦為被告
      陳和成配偶之親姐蕭雪嬌死亡，家中正欲辦理喪事，適隔
      鄰之告訴人在住處發出聲響，使被告二人認為告訴人對其
      等辦喪訕笑，一時怒急攻心，失去理智所致，考量其等犯
      罪手段非重，對於告訴人致生之危害程度尚淺，被告二人
      分別為高職畢業、肄業之教育程度，經此偵審程序教訓，
      當已知所警惕，信無再犯之虞，本院因認對被告二人所宣
      告之刑，均以暫不執行為適當，爰併予各宣告緩刑2年，
      用啟自新。
四、應適用之法律：刑事訴訟法第299 條第1 項前段。
本案經檢察官朱健福偵查起訴，檢察官廖偉志到庭執行職務。
中　　華　　民　　國　　110 　年　　4 　　月　　7 　　日
                  刑事第五庭    法  官  周淡怡
以上正本證明與原本無異。
如不服本判決應於收受判決後 20 日內向本院提出上訴書狀，並
應敘述具體理由；其未敘述上訴理由者，應於上訴期間屆滿後20
 日內向本院補提理由書（均須按他造當事人之人數附繕本）。
「切勿逕送上級法院」。
告訴人或被害人如對本判決不服者，應具備理由請求檢察官上訴
，其上訴期間之計算係以檢察官收受判決正本之日期為準。
中　　華　　民　　國　　110 　年　　4 　　月　　7 　　日
                                書記官  陳火典
附錄本案論罪科刑法條全文：
中華民國刑法第305條
以加害生命、身體、自由、名譽、財產之事恐嚇他人，致生危害
於安全者，處二年以下有期徒刑、拘役或九千元以下罰金。
中華民國刑法第309條
公然侮辱人者，處拘役或九千元以下罰金。
以強暴犯前項之罪者，處一年以下有期徒刑、拘役或一萬五千元
以下罰金。
中華民國刑法第354條
毀棄、損壞前二條以外之他人之物或致令不堪用，足以生損害於
公眾或他人者，處 2 年以下有期徒刑、拘役或 1 萬 5 千元以
下罰金。